【裁判字號】    92,交聲,424
【裁判日期】    921128
【裁判案由】    違反道路交通管理處罰條例聲明異議
【裁判全文】
臺灣桃園地方法院交通事件裁定                   九十二年度交聲字第四二四號
    原處分機關  交通部公路總局新竹區監理所桃園監理站
    異議人即
    受處分人    甲○○
右列受分人因違反道路交通管理處罰條例案件，不服交通部公路局新竹區監理所桃園
監理站九十二年九月十八日所為之裁決（桃監裁三字第裁五二─Ｄ一ＡＯ三三三九八
號）聲明異議，本院裁定如左：
    主  文
原處分撤銷。
甲○○不罰。
    理  由
一、原處分意旨略以：異議人甲○○駕駛所有車牌號碼ＰＨ八—四八九號重型機車於
    民國九十二年七月十四日十七時十二分許，在桃園縣中壢市○○○路、延平路口
    ，遭桃園縣政府警察局中壢分隊逕行舉發「未依規定兩段式左轉」、「不服稽查
    取締」，並填製九○桃警局交字第Ｄ一Ａ○三三三九號違規通知單，受處分人於
    應到案日期前提出申訴，經原處分機關請原舉發單位調查結果，仍認受處分人所
    有前開違規行為，原處分機關乃依道路交通管理處罰條例第四十八條第一款、第
    六十條第一項、第六十三條第一項規定及違反道路交通管理事件統一裁罰基準及
    處理細則第四十一條第四項規定，裁處受處分人即異議人新臺幣三千六百元罰鍰
    ，並記違規點數二點云云。
二、異議人具狀陳稱：伊住在桃園縣桃園市○○○街一三八巷八號，車牌號碼ＰＨ八
    —四八九號重型機車為伊每日上、下班、上課之交通工具，伊在臺北縣新店市○
    ○路二三五巷一二三號八樓之「友旺科技股份有限公司」工作，該公司之工作時
    間為上午九時至下午十八時三十分止，而於九十二年七月十四日十七時十二分許
    ，伊當時正在公司工作，實無可能仍騎乘上開機車行經警方所舉發之違規地點，
    況又無照片或伊簽名之罰單等具體證據顯示伊違規，即逕行舉發，難令人心服，
    因而提出異議，請求撤銷原處分等語。
三、經查：按交通事故之舉發人，其地位殆與刑事訴訟案件告訴人或告發人之地位無
    異，是不能僅以其陳述，執為不利行為人之認定，其陳述是否與事實相符，尚須
    調查其他證據以資審認，始得為不利行為人之認定。本件原處分機關認定異議人
    有前述未依規定兩段式左轉及不服交通勤務警察稽查取締之違規事實，無非係以
    桃園縣政府警察局中壢分局九十二年九月三日以中警分交字第○九二七○一八五
    二一號函文載有：異議人所有車牌號碼ＰＨ八—四八九號重型機車於九十二年七
    月十四日十七時十二分行經桃園縣中壢市○○○路、延平路口未依規定兩段式左
    轉，經中壢交通分隊執勤員警鳴笛並以手勢示意該車騎士受檢，惟該車駕駛人不
    聽員警指示仍加速由內側車道駛離，拒絕受檢，不服稽查取締，執勤員警於記明
    車號、車種、顏色並予查驗無誤後，依法舉發等語為憑據，並無任何舉發照片可
    資佐證，而一般人對於外界事物之觀察力，或因記憶能力、或因距離之遠近、或
    因物體本身係禁止狀態或行進中之不同，均有可能產生不同之認知或出現誤認之
    情形，本件執勤人員既係在目視狀況下記憶行進中違規車輛之車牌號碼、車種、
    顏色為舉發，則否全無錯視誤判違規車輛之情事存在，已屬可疑。又觀諸證人即
    異議人之女友吳敏琪到庭證稱：0000000000號行動電話是伊的手機號
    碼，伊確定當天下午（即九十二年七月十四日下午五點多）有撥打電話至異議人
    公司找異議人等語，並有友旺科技股份有限公司出具之九十二年七月十四日確實
    出勤證明書二份、耳溫量測表一份、中華電信股份有限公司通話明細清單一份在
    卷足憑，是以本件執勤人員於前揭取締時段所逕行舉發之車輛尚難認確係異議人
    所有車牌號碼ＰＨ八—四八九號重型機車，異議人辯稱其未於九十二年七月十四
    日十七時十二分許，騎乘車牌號碼ＰＨ八—四八九號重型機車，行經桃園縣中壢
    市○○○路與延平路口，亦無違規乙節，應堪採信，原處分機關僅憑舉發單位之
    函文，而無任何之佐證即遽以異議人違反道路交通管理處罰條例第四十八條第二
    款、第六十條第一項及第六十三條第一項等規定，裁決異議人罰鍰新臺幣三千六
    百元，並記違規點數二點，核屬不當，本件聲明異議為有理由，應依法撤銷原處
    分，並諭知異議人即受處分人不罰之裁定。
四、據上論斷，應依道路交通案件處理辦法第二十條前段，裁定如主文。
中      華      民      國    九十二    年      十一    月    二十八    日
                              臺灣桃園地方法院交通法庭
                                      法  官  賴  淑  美
右正本證明與原本無異。
如不服本裁定，應於裁定送達後五日內向本院提出抗告狀。
                                      書記官  簡  維  萍
中      華      民      國    九十二    年    十一       月  二十八     日


司法院資訊處製作；財團法人民間司法改革基金會備份。
